臺灣雲林地方法院刑事判決　　　　　　　　　　　　　九十三年度訴字第二四號
　　公　訴　人　臺灣雲林地方法院檢察署檢察官
　　被　　　告　甲○○
　　選任辯護人　王正宏
右列被告因違反槍砲彈藥刀械管制條例案件，經檢察官提起公訴（九十三年度偵字第
一一四○號），本院判決如左：
    主      文
甲○○未經許可，持有其他可發射子彈具有殺傷力之改造手槍，處有期徒刑壹年陸月
，併科罰金新臺幣伍萬元，罰金如易服勞役，以新臺幣玖佰元即銀元佰元折算壹日
。扣案可發射子彈具有殺傷力之改造手槍壹枝（含彈匣壹個，槍枝管制編號：000
0000000）沒收。
    事實及理由
壹、構成犯罪之事實：甲○○明知未經許可，不得持有可發射子彈具有殺傷力之改造
    手槍，竟於不詳時地，以不詳之價格，向不詳姓名年籍成年男子購買具殺傷力之
    仿ＳＩＧ  ＳＡＵＥＲ廠半自動手槍製造之金屬玩具手槍，更換土造金屬槍管改
    造而成之改造手槍一枝（含彈匣一個，槍枝管制編號：0000000000）
    ，即未經許可而無故持有上開改造手槍。嗣於九十三年三月五日零時十分許，甲
    ○○駕駛車牌號碼二Ｕ—四０三五號自用小客車行經雲林縣麥寮鄉○○村○○路
    與中興路口時，為警發現形跡可疑而攔下盤查，並於甲○○所駕上開車輛之駕駛
    座上，發現上開改造手槍一支，並扣得空彈殼八顆。
貳、認定犯罪事實所根據的證據及理由：
  一、被告甲○○於本院審理時，坦承上開改造手槍一枝及空彈殼八顆係向他人買受
      後未經許可而持有。
  二、此外，並有雲林縣警察局臺西分局取締案件現場紀錄表一紙、照片八張等在卷
      可稽，並有前開改造手槍一枝及空彈殼八顆扣案可資佐證。而扣案之改造手槍
      一枝經送內政部警政署刑事警察局鑑定結果，認「送鑑改造手槍壹枝（槍枝管
      制編號：0000000000），認係由仿ＳＩＧ  ＳＡＵＥＲ廠半自動手
      槍製造之金屬玩具手槍，更換土造金屬槍管改造而成，機械性能良好，可擊發
      適用子彈，認具殺傷力」，此有內政部警政署刑事警察局九十三年三月三十日
      刑鑑字第０九三００六五八八三號槍彈鑑定書一份在卷可憑。核與被告於本院
      審理時之自白相符，足堪信實。從而，被告未經許可持有其他可發射子彈具有
      殺傷力之改造手槍之犯行，已可認定。
  三、被告甲○○於警詢及檢察官訊問時有關改造槍枝之自白無補強證據足以擔保與
      事實相符：
    (一)按「被告或共犯之自白，不得作為有罪判決之唯一證據，仍應調查其他必要之
      證據，以察其是否與事實相符」，為刑事訴訟法第一百五十六條第二項所明定
      ，立法目的，在以補強證據擔保被告或共犯自白之真實性。亦即以補強證據之
      存在，藉以限制合法自白在證據上之價值，俾發現實質的真實，故被告或共犯
      雖經自白，然若無其他補強證據足以擔保其自白確與事實相符，該自白仍非刑
      事訴訟法上得據之為認定被告犯罪事實之證據，不得單憑此而為被告不利之認
      定（參照最高法院九十三年度台上字第四八九四號判決）
    (二)查被告甲○○警詢時之自白，經本院循公訴檢察官之聲請，勘驗被告警詢時之
      錄音帶，被告於警詢時供稱「槍管我在家用熱水爐的管子裝上去，鋸掉，裝管
      子上去。」（見本院卷第九十九頁）被告復於檢察官訊問時自白「（問：你如
      何貫通槍管？）我是用鐵製的薄薄的熱水管插下去就會通了。」（見偵卷第六
      頁）惟被告於本院審理時則改稱「事實全部怎麼用的過程，是他教我的，我也
      不知道。」「（審判長問：你提到說槍管是我用熱水管裝上去的？）他教我講
      家裡的熱水管。」（見本院卷第一五四頁）
    (三)被告辯稱其於警詢及檢察官訊問時關於自行改造槍枝部分之自白，係因買受扣
      案改造手槍時，出賣人曾說如出事不要找他，否則被告會死得很難看等語，才
      為該等陳述。至槍枝之改造方式，亦是他人所教授，其並不知如何改造。從而
      ，被告於警詢及檢察官訊問時有關自行改造槍枝部分之自白是否足採，即應審
      酌有無其他補強證據足以擔保其真實性。
    1.為探究被告於警詢及檢察官訊問時自白其自行改造上開改造手槍之方式是否屬
      實，經本院依職權請本院總務科派員在虎尾地區水電材料行收購各種材質、口
      徑之熱水管共五支，其中一支熱水管管徑之勘驗結果為：(1)內徑一點一公分，
      外徑螺旋的部分零點一公分（一公釐），外徑是一點三公分。(2)扣案上開改造
      手槍之內層槍管的內徑一點一公分，外徑一點三公分。(3)將扣案彈殼放入內層
      槍管比槍管略小，尚有明顯的空隙，可以通過。(4)將扣案彈殼放入買到的這隻
      熱水管，彈殼比熱水管小，也是有明顯的空隙。(5)量彈殼的外徑零點九五公分
      。(6)拉開扣案改造手槍之槍機後發現內層槍管原來是銀白色，然後塗上黑色的
      漆，有一部分已經掉漆。因此被告於警詢及檢察官訊問時之自白內容所指扣案
      上開改造手槍之改造方式應該可信。
    2.然而，即使被告於警詢及檢察官訊問時自白所稱之改造方式可信，是否即得認
      為該改造方式是被告本人改造扣案之改造手槍之經驗？或可能為被告以外之人
      改造完成後告知被告如何改造，而被告以之為自身之經驗所為之供述？就此，
      本院認為無法排除後者之可能性，理由如下：
    (1)被告於警詢及檢察官訊問時雖自白上開改造手槍係其依前揭方式改造而成，然
      被告當時或因避免將他人牽扯涉入本案，而於接受司法警察及檢察官訊問時，
      將他人之經驗作為自己之經驗說出。
    (2)再者，如本案扣案之改造手槍確為被告自行改造，被告之自白當能詳細說明改
      造之過程。惟細究被告於警詢及檢察官訊問時有關改造槍枝部分之自白，均僅
      供稱係以熱水管裝入槍枝後改造而成。然而扣案之改造手槍之內層槍管，即被
      告於警詢及檢察官訊問時自白內容所指經裝入槍枝內之熱水管原為銀白色，係
      上漆塗成黑色。衡諸常情，扣案改造之手槍如確為被告自行改造，其自白當亦
      應及於為熱水管上漆之部分，因為市售之熱水管多為銀白色，此自本院蒐集得
      來之熱水管五支均為銀白色可知，故如扣案之改造手槍確為被告自行改造，其
      為取信司法警察及檢察官當亦應說明此點，但被告於警詢及檢察官訊問時之自
      白均未提及於此，是被告於警詢及檢察官訊問時有關改造槍枝之自白，就扣案
      改造手槍實際之改造方式，顯有缺漏，其自白是否為己身經驗，已有可疑。
    (3)此外，本案並無其他補強證據足供擔保被告於警詢及檢察官訊問時自白上開改
      造手槍為被告自行改造之陳述屬實，是被告於警詢及檢察官訊問時有關改造槍
      枝之自白自難採為本案認定犯罪事實之依據。
  四、綜上，本件事證明確，被告上開未經許可持有可發射子彈具有殺傷力之改造手
      槍犯行，應堪認定。
、對於被告辯解，本院判斷：
  一、被告甲○○固然坦承未經許可持有上開改造手槍之事實，惟辯稱上開改造手槍
      是買自已經死亡的案外人許文玉云云。
  二、對被告的辯解，本院認為不能採信，理由如下：
    (一)被告甲○○辯稱上開改造手槍是買自已經死亡的案外人許文玉，但被告此等辯
      解，為實務上常見，或有稱為「幽靈抗辯」者（見林鈺雄著【刑事訴訟法四版
      上冊】第六頁），意即被告於案發後或因不願據實供述實際行為人，或有其他
      顧慮，遂將其犯行均推卸予已故之某人，甚或是不存在之人。然因無從讓被告
      與死者對質，其辯解的真實性即尚待檢驗，而難以立即採信。蓋衡諸經驗法則
      ，豈有多數案件之多數被告均係自許多已故之人取得不法槍枝之理？推究其緣
      故，也有可能是被告不願供出實際取得槍枝之來源而為之不實辯解，是該等辯
      解難以立即採信。
    (二)被告上開辯解難以立即採信，而證人乙○○於本院審理時證稱上開改造手槍是
      被告買自案外人許文玉一節，關於被告與案外人交付槍枝過程，經被告同意與
      證人隔離訊問後，證人之證言與被告之供述如下：
    1.關於證人是否曾聽聞被告與案外人買槍之部分：
      (1)證人證稱：「（檢察官問：你說到曾有一次你在喝酒時，有聽到他們再談買
        賣槍枝的事你就先離開？）對。」
      (2)被告則供稱：「（法官問：之前說要賣槍這些事實他都不知道？）他不知道
        。」
    2.關於證人何時見到案外人交付槍枝予被告之部分：
      (1)證人證稱「（辯護人問：甲○○有拿壹包東西到車上，那東西用什麼包著？
        ）用報紙。」「（辯護人問：報紙包著的是什麼東西？）那東西就是槍。」
        「（辯護人問：你怎麼知道是槍？）因為那包著開開的，所以有看到。」「
        （檢察官問：在ＫＴＶ時你有無看到槍枝？）在裡面有看到那東西放旁邊，
        只有看到報紙包起來。」「（檢察官問：之後是否還有看到？）我在車上休
        息時，被告帶著那包報紙出來，因為報紙打開過，又隨便捏起來，所以我有
        看到。」「（法官問：在車上看到槍，你是如何看到？）因為他放在車上的
        腳踏板，被告在跟老闆聊天，所以有看到。」
      (2)然被告對此交槍過程則供稱：「（法官問：乙○○關於你買槍，到底看到什
        麼事情？）他那時要走出去，有看到一下。」「（法官問：是否有看到報紙
        打開那隻槍？）他應該有看到。」「（法官問：整個過程他到底有看到什麼
        ？）交槍時報紙打開後，他有看到，後來又閤起來。」
    3.綜上，證人證稱被告與案外人商談買賣槍枝時，證人有在場聽聞，但被告對此
      則供稱證人關於要買賣槍枝相關事實均不知道。又證人證述第一次看見槍枝時
      是以報紙包起來，第二次看見是於車上休息時，因為報紙打開過，又隨便捏起
      來才看見槍枝。但被告則供稱證人在交槍時因報紙有打開，證人有看到。比對
      證人與被告對於買賣、交付槍枝相關過程，所述已有不符，此外也因欠缺死者
      的供詞比對，是以證人之證詞亦難以遽然採信。
    (三)從而，本院只能認定被告持有之槍枝是在不詳時地，以不詳的價格，向不詳姓
      名年籍成年男子所購買，而難以確實認定是向已經死亡的許文玉所購買。
肆、論罪科刑的理由：
  一、按改造玩具手槍係屬槍砲彈藥刀械管制條例第四條第一款所稱之其他可發射金
      屬或子彈具有殺傷力之槍砲（最高法院八十六年度台上字第五八０九、八十五
      年度臺非字第二七０號判決參照）。核被告甲○○所為係犯槍砲彈藥刀械管制
      條例第十一條第四項之未經許可持有可發射子彈具有殺傷力之改造手槍罪。
  二、起訴書雖認上開改造手槍係被告所改造，並認被告係觸犯同條例第十一條第一
      項之製造可發射子彈具有殺傷力之玩具手槍罪。惟查：
    (一)就起訴書所揭示之各項證據，其證據資料尚不足以確切證明被告有改造上開改
      造手槍之行為。
    (二)惟就被告持有上開改造手槍之行為，與起訴書所指罪嫌，基本社會事實同一，
      本院自應就檢察官起訴之犯罪事實，變更起訴法條。
  三、爰審酌被告前無犯罪紀錄，於本案犯罪後尚能坦承犯行，犯後態度良好，持有
      之改造手槍僅一枝，犯罪情節尚屬輕微，惟被告為經查獲時，除隨身持有扣案
      之上開改造手槍外，竟同時攜帶手銬一副，有雲林縣警察局臺西分局取締案件
      現場紀錄表一紙在卷可查，被告因此所可能對他人造成之危險性應認極高。此
      外兼衡被告家中尚有父母、妻女待其扶養，其父親患自發性細菌腹膜炎、肝硬
      化、急性胃潰瘍、及肝性昏迷，有財團法人佛教慈濟綜合醫院診斷證明書一份
      在卷可參（見本院卷第一三九頁），且自述因投資運輸中盤商生意遭倒閉五百
      多萬，生活壓力非輕等一切情狀，量處如主文所示之刑，並就罰金部分諭知易
      服勞役之折算標準。
  四、另扣案之改造金屬玩具手槍一枝（含彈匣一個，槍枝管制編號：000000
      0000），係違禁物，應依刑法第三十八條第一項第一款之規定予以宣告沒
      收。至於扣案空彈殼八顆，應認無殺傷力，即非違禁物，爰不宣告沒收，併此
      敘明。
伍、適用法律依據：
  一、依刑事訴訟法第二百九十九條第一項前段、第三百條。
  二、槍砲彈藥刀械管制條例第十一條第四項、刑法第十一條前段、第三十八條第一
      項第一款、第四十二條第二項。
本案經檢察官丙○○到庭執行職務。
中      華      民      國    九十三    年     十一     月     十二     日
                                        臺灣雲林地方法院刑事第二庭
                                            審判長法  官  林  輝  煌
                                                  法  官  柯  志  民
                                                  法  官  李  明  鴻
右正本證明與原本無異。
如不服本判決，應於判決送達後十日內，向本院提出上訴狀。（須附繕本）
                                                  書記官  孫  秀  桃
中      華      民      國    九十三    年     十一     月     十二     日
附錄本案論罪科刑法條全文
槍砲彈藥刀械管制條例第十一條
未經許可，製造、販賣或運輸第四條第一項第一款所稱其他可發射金屬或子彈具有殺
傷力之各式槍砲者，處五年以上有期徒刑，併科新臺幣一千萬元以下罰金。
未經許可，轉讓、出租或出借前項所列槍砲者，處三年以上十年以下有期徒刑，併科
新臺幣七百萬元以下罰金。
意圖供自己或他人犯罪之用，而犯前二項之罪者，處無期徒刑或七年以上有期徒刑，
併科新臺幣一千萬元以下罰金。
未經許可，持有、寄藏或意圖販賣而陳列第一項所列槍砲者，處一年以上七年以下有
期徒刑，併科新臺幣七百萬元以下罰金。
第一項至第三項之未遂犯罰之。
